【裁判字號】    97,簡上,1120
【裁判日期】    980122
【裁判案由】    詐欺
【裁判全文】
臺灣高雄地方法院刑事判決            97年度簡上字第1120號
上  訴  人  臺灣高雄地方法院檢察署檢察官
被      告  乙○○
上列上訴人因詐欺案件，不服本院高雄簡易庭民國97年10月31日
97年度審簡字第6359號刑事簡易判決（聲請簡易判決處刑案號：
97年度偵字第21478 號），提起上訴及移送併辦審理（97年度偵
字第30043 號、第30055 號、第32032 號、第32033 號）本院合
議庭判決如下：
    主  文
原判決撤銷。
乙○○幫助犯詐欺取財罪，處有期徒刑貳月，如易科罰金，以新
臺幣壹仟元折算壹日。
    事  實
一、乙○○雖知國內社會上層出不窮之詐騙集團或不法份子為掩
    飾其不法行徑，避免執法人員之追究及處罰，經常利用他人
    之存款帳戶掩人耳目，因此，在客觀上可以預見一般取得他
    人帳戶使用之行徑，常與行財產犯罪有密切關連，竟以縱有
    人持其存款帳戶作為詐騙之犯罪工具，亦不違其本意之幫助
    犯意，於民國（下同）96年12月底某日，在高雄縣鳳山市○○路中正預校附近，將其在臺灣中小企業銀行鳳山分行申辦
    之帳號00000000000 號帳戶（下稱銀行帳戶）之存簿、印章
    、金融卡及密碼等物，以新臺幣（下同）5,000 元之代價出
    售予姓名年籍不詳之成年男子，上開物品旋即流入詐騙集團
    手中。嗣該姓名年籍不詳男子所屬之詐欺集團成員於97年1
    月6 日13時56分許，撥打電話予丁○○，並佯稱：渠於MOMO
    購物台購物簽錯單據，需查詢帳戶金額是否遭扣款云云，致
    丁○○信以為真而陷於錯誤，遂依指示，於同日14時12分許
    ，至臺北縣蘆洲中原郵局自動提款機將2 萬2,890 元轉帳至
    上開銀行帳戶內。又有許宜、甲○○於97年1 月6 日分別
    接獲該詐欺集團成員來電，向許宜、甲○○諉稱渠等之前
    上網購物因簽收方式有誤，造成其郵局帳戶每月會自動扣款
    予賣家，而需依指示到提款機操作止付云云，致使許宜、
    甲○○因陷於錯誤，於同日各轉帳2 萬9,988 元、1 萬
    5,130 元至該詐騙集團所指示之前開乙○○之帳戶內。嗣經
    丁○○、許宜、甲○○發覺有異始知受騙，而報警循線查
    悉上情。
二、案經高雄縣政府警察局移送臺灣高雄地方法院檢察署檢察官
    聲請簡易判決處刑及移送併辦。
    理  由
一、按本件被告乙○○所犯係死刑、無期徒刑、最輕本刑為3年
    以上有期徒刑以外之罪，其於審判程序就上揭被訴事實為有
    罪之陳述，經本院告知簡式審判程序之旨，並聽取其與公訴
    人之意見後，認無不得或不宜改依簡式審判程序進行之處，
    爰依刑事訴訟法第273 條之1 第1 項，裁定改依簡式審判程
    序進行，合先敘明。
二、上揭事實，業據被告於本院審理中坦承不諱，核與證人即被
    害人丁○○、許宜、甲○○於警詢中證述遭詐騙集團成員
    詐騙，而匯款至被告上開帳戶之事實相符，復有乙○○ (帳
    號00000000000)之開戶資料、存款交易明細查詢單、丁○○
    中華郵政自動櫃員機儲戶交易明細表、甲○○中華郵政公司
    自動櫃員機儲戶交易明細表、許宜中華郵政公司自動櫃員
    機儲戶交易明細表、乙○○臺灣中小企業銀行鳳山分行帳號
    00000000000 之存款交易明細查詢單、開戶資料各1 份，存
    卷可參。另參以一般人至銀行申請開立帳戶，其目的不外乎
    利用銀行帳戶作存、提款、轉帳等財產之金錢支配處分，故
    對於銀行發給之存摺、印章、金融卡、密碼等資料，無不妥
    為保存，以防遺失或被盜用，損及個人財產權益，並遭濫用
    為財產犯罪之工具，且個人存摺與存戶印鑑章、提款卡結合
    ，專有性甚高，更非一般自由流通使用之物，縱需交他人使
    用，亦必基於信賴關係或特殊事由，自不可能隨意交予不熟
    識之人任意使用，又以現在銀行開戶手續之簡便，需用者儘
    可自行申請，是苟有不熟識之人欲借用存摺使用，並甘願支
    付代價而利用他人銀行帳戶供資金流通，一般人本於生活經
    驗及認識，足以懷疑需用者，係基於隱瞞資金流向或行為人
    之身份之不法目的，與利用他人之銀行該等帳戶為犯罪工具
    有關。按刑法上之故意，可分為直接故意與不確定故意（間
    接故意），所謂「不確定故意」，係指行為人對於構成犯罪
    之事實，預見其發生而其發生並不違背其本意者，刑法第13
    條第2 項定有明文。本案被告明知金融機構帳戶係個人理財
    之重要工具，且關係個人財產、信用之表徵，不能隨意交予
    陌生人使用，且近來社會上時有聞利用不實之貸款廣告，而
    詐取財物之犯罪類型層出不窮，該等犯罪多數均係利用人頭
    帳戶作為出入帳戶，並經媒體廣為披載，被告係有正常辨識
    能力之人，對於他人會持其所提供之銀行帳戶犯罪應有所預
    知，其竟將所開立之帳戶售予他人使用，對於他人持用犯罪
    之事實，自無不知之理，足見被告有幫助詐欺集團利用其帳
    戶犯罪之不確定故意，應無疑義，被告主觀上有幫助詐欺之
    故意甚明。是被告上開自白核與事實相符，本件事證明確，
    被告犯行洵堪認定。
三、按刑法上之幫助犯，係對於犯罪與正犯有共同之認識，而以
    幫助之意思，對於正犯資以助力，而未參與實施犯罪之行為
    者而言（最高法院75年度台上字第1509號、84年度台上字第
    5998號、88年度台上字第1270號判決參照）；是以如未參與
    實施犯罪構成要件之行為，且係出於幫助之意思提供助力，
    即屬幫助犯，而非共同正犯。本案被告提供其銀行帳戶之存
    摺、印章、金融卡及密碼等物，供詐欺集團詐欺取財匯款使
    用，其雖未參與詐欺取財之行為，然顯係以幫助之意思，參
    與詐欺取財構成要件以外之行為，為幫助犯，核被告所為，
    係犯刑法第30條第1 項、第339 條第1 項之幫助詐欺取財罪
    ，依刑法第30條第2 項規定，按正犯之刑減輕之。又被告以
    一幫助詐欺取財犯意，交付詐騙集團成員其銀行帳戶之存簿
    、印章、金融卡及密碼等物，致使該詐騙集團成員得以詐騙
    丁○○、許宜、甲○○3 人，雖詐騙集團成員有多數詐騙
    被害人之行為，然因幫助犯行之成立，係以被告將其所有之
    金融帳戶資料交付予不詳之詐騙集團成員之事實行為以資判
    斷被告之幫助行為之單數或複數，被告既僅有一個交付行為
    ，僅能論以一個幫助行為。又檢察官移送併辦部分，雖未據
    起訴，惟此部分與起訴部分有單純一罪之關係，為起訴效力
    所及，本院均應併予審理，附此敘明。
四、原審判決以被告犯罪事證明確，予以論罪科刑，固非無見。
    惟被告交付前揭帳戶資料供詐騙集團使用，致被害人丁○○
    、許宜、甲○○3 人接連受騙匯款至上開帳戶內等情，業
    如前述，原審未及審酌被害人許宜、甲○○被害部分事實
    ，即有未恰，上訴人上訴意旨執此指摘原判決不當，為有理
    由，自應由本院撤銷改判。又原審審酌被告就被害人丁○○
    部分之犯罪情節部分，即量處被告有期徒刑2 月，尚屬過重
    。爰審酌被告本身雖未實際參與詐欺取財犯行，但其提供帳
    戶供不法犯罪集團使用，不僅造成執法機關不易查緝犯罪行
    為人，嚴重危害社會治安，助長社會犯罪風氣，更造成被害
    人求償上之困難，所為甚有不該，惟其犯後坦承犯行，且其
    犯罪動機係為支付其父之醫藥費，始會賣出帳戶，參以被告
    之素行尚屬良好，有臺灣高等法院被告前案紀錄表1 份在卷
    可憑，兼衡被害人丁○○、許宜、甲○○損失之非鉅等一
    切情狀，量處如主文所示之刑，並諭知易科罰金之折算標準
    。
據上論斷，應依刑事訴訟法第455 條之1 第1 項、第3 項、第36
9 條第1 項前段、第364 條、第299 條第1 項前段，刑法第30條
第1 項前段、第2 項、第339 條第1 項、第41條第1 項前段，刑
法施行法第1 條之1 ，判決如主文。
本案經檢察官丙○○到庭執行職務。
中    華    民    國    98    年    1     月    22    日
                  刑事第十九庭  審判長法  官  林水城
                                      法  官  李昆南
                                      法  官  施盈志
以上正本證明與原本無異。
不得上訴。
中    華    民    國    98    年    1     月    22    日
                                      書記官  林雅婷


司法院資訊處製作；財團法人民間司法改革基金會備份。
